臺灣臺中地方法院刑事判決　　　　　　　96年度易字第4543號
公　訴　人　臺灣臺中地方法院檢察署檢察官
被　　　告　甲○○
上列被告因詐欺案件，經檢察官提起公訴（96年度偵字第17466
號），本院判決如下：
    主  文
甲○○幫助連續意圖為自己不法之所有，以詐術使人將本人之物
交付，處有期徒刑拾月，減為有期徒刑伍月，如易科罰金，以銀
元佰元折算壹日。
    事  實
一、甲○○可預見提供金機構存款帳戶予他人使用，常與財產犯
    罪密切相關，且將被他人作為詐騙財物匯款之工具；又不詳
    人士取得他人存摺之目的，在於取得贓款及掩飾犯行，竟仍
    基於幫助詐欺取財之犯意，於民國91年12月28日，至臺灣郵
    政股份有限公司臺中民權路郵局帳戶（下簡稱臺灣郵政公司
    ），申設帳號00000000000000號帳戶存摺、金融卡及密碼，
    復於91年12月28日至92年1 月2 日間某日，在不詳處所，提
    供予年籍不詳之成年人使用，以幫助他人犯罪。嗣該不詳成
    年人取得上開帳戶存摺、金融卡及密碼，意圖為自己不法之
    所有，基於詐欺取財之概括犯意，自92年2 月26日起，至同
    年3 月10日止，以附表所示「假中獎、真詐財」方式，先後
    詐騙如附表所示丙○○等人，致使丙○○等人陷於錯誤，分
    別於附表所示時、地，匯款如附表所示之金額至甲○○上揭
    帳戶內。嗣因高雄市政府警察局清查詐騙帳號，循線查獲，
    始悉上情。
二、案經附表所示之丙○○等人訴請高雄市政府警察局移送臺灣
    臺中地方法院檢察署檢察官偵查起訴。
    理    由
壹、程序方面：
    按被告以外之人於審判外之言詞或書面陳述，除法律有規定
    者外，不得作為證據。被告以外之人於審判外之陳述，雖不
    符刑事訴訟法第一百五十九條之一至四之規定，而經當事人
    於審判程序同意作為證據，法院審酌該言詞陳述或書面陳述
    作成時之情況，認為適當者，亦得為證據。刑事訴訟法第一
    百五十九條第一項、第一百五十九條之五第一項分別定有明
    文。附表所示被害人丙○○等人之警詢筆錄，均為被告以外
    之人在審判外之陳述，原不得作為證據，但經被告同意作為
    證據，本院審酌該言詞陳述作成之情況，認為適當，得為證
    據，合先敘明。
貳、實體方面：
一、訊據被告甲○○於本院坦承於上揭時、地，至臺中民權路郵
    局申請上開帳戶及提款卡等情不諱，惟矢口否認有何幫助詐
    欺取財犯行。辯稱：帳戶存簿、提款卡、印章及護照，均放
    置在塑膠袋內，從永康市○○路搬到永康市公所附近遺失云
    云（詳本院卷15、16、27頁）。然查：
  (一)被告於91年12月28日，在臺中民權路郵局申設臺灣郵政公司
    帳戶00000000000000帳號。而附表所示之被害人丙○○等人
    ，於附表所示時、地，遭不詳成年人以附表所示方法詐騙，
    將附表所示款項匯入被告所有上開帳戶等情，業據附表所示
    之被害人丙○○等人於警詢指訴甚詳，並有臺灣郵政公司開
    戶資料、客戶歷史交易清單及金融機構回應狀態在卷可稽，
    此部分事實，堪以認定。
  (二)被告於檢察官訊問時辯稱：於92年11月1 日搬家時發現遺失
    ，當時辦理護照遺失，並向郵局申報遺失，報遺失時，郵局
    告訴我尚有十餘萬元在帳戶內，郵局告知不得報遺失云云（
    詳偵卷6 頁）；復於本院準備程序辯稱：帳戶存簿、提款卡
    、印章及護照，均放置在塑膠袋內遺失云云（詳本院卷15、
    16頁）；再於本院審理時改辯稱：從台南縣永康市○○路搬
    到永康市公所附近，遺失一件行李，裡面有身分證、衣物、
    郵局存簿及護照，我遺失一個月後，馬上才去申請補發身分
    證，再去辦理護照遺失，別人會知道帳戶密碼0925及400925
    號，是因為害怕忘記，所以寫在存摺後面云云（詳本院卷27
    、28頁）。然被告於92年12月17日至台南縣永康警察局分局
    ，表示其護照於91年7 月11日遺失；而其所有身分證曾分別
    於93年6 月17日14時31分03秒及93年11月22日12時18分18秒
    ，在台南縣永康市辦理換領身分證等情，有中華民國護照遺
    失作廢申請表及法務部戶役政連結作業系統國民身分證異動
    資料在卷可稽。是被告辯稱：92年11月1 日發現遺失後一個
    月，便辦理補發身分證云云，顯與客觀事證不符，不足採信
    。況且，被告上開帳戶所設定之密碼，係以出生年月日「09
    25」或「400925」，並無所謂難以記憶，而害怕遺忘密碼之
    情形。被告故意於本院辯稱：以生日為密碼，寫在存摺後面
    ，且存摺與身分證同時遺失云云，其目的無非在試圖合理交
    代何以他人得以使用其帳戶，並掩飾其將密碼連同帳戶存摺
    及提款卡提供予他人使用之犯行。此外，被告於91年12月28
    日申設上開帳戶，於同日經郵局核發卡片，於92年1 月2 日
    辦理「語音系統」，於92年1 月13日「無摺存款」一千元，
    於同日「卡片提款」一千元，於92年1 月18日辦理「語音密
    碼」等情，有客戶歷史交易清單在卷，再參酌被告於本院自
    承：不會操作語音轉帳等語（詳本院卷16頁）。足見，92年
    1 月2 日辦理「語音系統」後之作為，應非被告所為，而係
    取得帳戶之不詳成年人。再者，92年1 月13日及18日所為「
    無摺存款」、「卡片提款」及「語音密碼」等，均係測試帳
    戶能否正常操作之動作，益證被告所有上開帳戶存簿、提款
    卡及密碼，係於91年12月28日申辦後，至92年1 月2 日辦理
    「語音系統」間提供予不詳成年人。綜上，被告所有上開帳
    戶存摺及提款卡等物，應非遺失，而係提供予該不詳姓名、
    年籍之成年人無誤。
  (三)又申請金融帳戶甚為簡易方便，亦無信用問題，如有需要使
    用帳戶，可自行開戶，如非供作犯罪出入之帳戶或其他不法
    目的，應無必要隱匿自己名義帳戶而使用他人金融帳戶，且
    邇來利用各種名義，進行詐欺取財之犯罪類型層出不窮，該
    等犯罪，多數均係利用人頭帳戶作為出入帳戶，並經媒體廣
    為披載，被告已成年，且智力成熟，對此應知之甚詳，竟仍
    將上開帳戶存摺、提款卡及密碼提供予不詳成年人使用，事
    後復以遺失為由卸責，足見被告有容任不詳成年人利用其帳
    戶犯詐欺罪之不確定故意。
  (四)綜上，本件事證明確，被告犯行，堪以認定。
二、查被告行為後，刑法於94年1 月7 日修正，於94年2 月2 日
    公布，於95年7 月1 日施行。按行為後法律有變更者，適用
    行為時之法律，但行為後之法律有利於行為人者，適用最有
    利於行為人之法律，刑法第二條第一項定有明文。又比較新
    舊法時，應就罪刑有關之共犯、未遂犯、想像競合犯、牽連
    犯、連續犯、結合犯，以及累犯加重、自首減輕暨其他法定
    加減原因（如身分加減）與加減例等一切情形，綜其全部罪
    刑之結果而為比較。最高法院九十五年度第八次刑事庭會議
    決議可資參照。關於被告犯行新舊法比較部分，詳如附表所
    示，經整體比較後，以修正前刑法規定，有利於被告，應整
    體適用修正前刑法規定。核被告所為，係犯修正前刑法第三
    十條第一項前段、第三百三十九條第一項之幫助詐欺取財罪
    。又被告為幫助犯，按正犯之刑減輕其刑。被告幫助該不詳
    成年人向附表所示丙○○等人為詐欺取財犯行，該不詳成年
    人所為犯行時間緊接，觸犯構成要件相同罪名，顯係基於概
    括犯意為之，應依修正前刑法第五十六條規定，論以連續犯
    。公訴意旨認為被告所為係想像競合云云，應有誤會，併此
    說明。爰審酌被告提供存摺、提款卡及密碼予不詳成年人進
    行詐欺取財犯罪，詐得如附表所示被害人丙○○等人財物，
    造成被害人丙○○等人損失，及犯後否認犯行等一切情狀，
    量處如主文所示之刑。又被告所犯本罪，係於九十六年四月
    二十四日前，合於減刑條件，應依中華民國九十六年罪犯減
    刑條例第二條第一項第三款、第七條，減為有期徒刑五月，
    併依同法第九條規定，諭知如易科罰金之折算標準。
據上論斷，應依刑事訴訟法第第二百九十九條第一項前段，刑法
第三百三十九條第一項、第二條第一項前段、修正前刑法第三十
條第一項前段、第二項、第五十六條、第四十一條第一項前段，
罰金罰鍰提高標準條例第一條前段、修正前罰金罰鍰提高標準條
例第二條，中華民國九十六年罪犯減刑條例第二條第一項第三款
、第七條、第九條，判決如主文。
本案經檢察官乙○○到庭執行職務
中　　華　　民　　國　　96　　年　　10　　月　　31　　日
                刑事第十六庭  審判長法  官  林念祖
                                    法  官  楊文廣
                                    法  官  柯志民
上正本證明與原本無異。
如不服本判決，應於送達後十日內向本院提出上訴狀（須附繕
本），上訴於台灣高等法院台中分院。
上訴書如未敘述理由，應於上訴期間屆滿後二十日內補提理由書
                                    書記官  蕭榮峰
中　　華　　民　　國　　96　　年　　10　　月　　31　　日
附表
┌────────┬────────┬────────┬────────┐
│法        條    │修正前規定      │修正後規定      │新舊法之比較    │
├────────┼────────┼────────┼────────┤
│刑法第三百九十九│罰金罰鍰提高標準│刑法施行法第一條│(一)被告所犯刑法第│
│條第一項法定刑關│條例第一條前段規│之一規定：「中華│三十條第一項前段│
│於罰金部分：    │定：「依法律應處│民國九十四年一月│、第三百九十九條│
│罰金罰鍰提高標準│罰金、罰鍰者，就│七日刑法修正施行│第一項之罪法定刑│
│條例第一條前段、│其原定數額得提高│後，刑法分則編未│有罰金刑（銀元一│
│現行法規所定貨幣│為二倍至十倍。」│修正之條文定有罰│千元以下），且為│
│單位折算新台幣條│現行法規所定貨幣│金者，自九十四年│刑法分則編未修正│
│例第二條、刑法第│單位折算新台幣條│一月七日刑法修正│之條文而定有罰金│
│三十三條第五款  │例第二條規定：「│施行後，就其所定│刑者，於刑法施行│
│                │現行法規所定金額│數額提高為三十倍│法第一條之一修正│
│                │之貨幣單位為圓、│，但七十二年六月│增訂前，其貨幣單│
│                │銀元或元者，以新│二十六日到九十四│位為銀元，是被告│
│                │台幣元之三倍折算│年一月七日新增或│所犯刑法第三十條│
│                │之。」          │修正之條文，就其│第一項前段、第三│
│                │刑法第三十三條第│所定數額提高為三│百九十九條第一項│
│                │五款規定：「罰金│倍。」刑法第三十│之罪罰金刑之提高│
│                │：一元以上。」  │三條第五款規定：│標準，於適用罰金│
│                │                │「罰金：新台幣一│罰鍰提高標準條例│
│                │                │千元以上，以百元│第一條前段及現行│
│                │                │計算之。」      │法規所定貨幣單位│
│                │                │                │折算新臺幣條例第│
│                │                │                │二條規定換算為新│
│                │                │                │臺幣時，法定刑罰│
│                │                │                │金部分，應為罰金│
│                │                │                │新臺幣三萬元以下│
│                │                │                │（乘以十，再乘以│
│                │                │                │三）。如適用刑法│
│                │                │                │施行法第一條之一│
│                │                │                │規定提高三十倍，│
│                │                │                │則為罰金新台幣三│
│                │                │                │萬元以下（乘以三│
│                │                │                │十），故關於法定│
│                │                │                │刑為罰金部分之提│
│                │                │                │高標準，新法非較│
│                │                │                │有利於被告，本案│
│                │                │                │關於刑法第三十條│
│                │                │                │第一項前段、第三│
│                │                │                │百九十九條第一項│
│                │                │                │之罪法定刑罰金提│
│                │                │                │高標準部分，應依│
│                │                │                │刑法第二條第一項│
│                │                │                │前段規定，適用行│
│                │                │                │為時之法律即罰金│
│                │                │                │罰鍰提高標準條例│
│                │                │                │第一條前段及現行│
│                │                │                │法規所定貨幣單位│
│                │                │                │折算新臺幣條例第│
│                │                │                │二條之規定。    │
│                │                │                │(二)法定刑罰金部分│
│                │                │                │，依修正前刑法第│
│                │                │                │三十三條第五款規│
│                │                │                │定，及罰金罰鍰提│
│                │                │                │高標準條例第一條│
│                │                │                │前段提高後，再依│
│                │                │                │現行法規所定貨幣│
│                │                │                │單位折算新台幣條│
│                │                │                │例第二條換算為新│
│                │                │                │台幣時，為新台幣│
│                │                │                │六元以上至三十元│
│                │                │                │以上，依修正後刑│
│                │                │                │法第三十三條第五│
│                │                │                │款規定，為新臺台│
│                │                │                │幣一千元以上，修│
│                │                │                │正後刑法第三十三│
│                │                │                │條第五款規定非較│
│                │                │                │有利於被告，依刑│
│                │                │                │法第二條第一項前│
│                │                │                │段規定，應適用修│
│                │                │                │正前刑法第三十三│
│                │                │                │條第五款規定。  │
├────────┼────────┼────────┼────────┤
│刑法第三十條    │幫助他人犯罪者，│幫助他人實行犯罪│為單純文字之修正│
│幫助犯          │為從犯。雖他人不│行為者，為幫助犯│，新舊法處罰相同│
│                │知幫助之情者，亦│。雖他人不知幫助│，非屬法律之變更│
│                │同。            │之情者，亦同。  │（最高法院95年度│
│                │從犯之處罰，得按│幫助犯之處罰，得│第21次刑事庭會議│
│                │正犯之刑減輕之。│按正犯之刑減輕之│決議參照）。    │
│                │                │。              │                │
├────────┼────────┼────────┼────────┤
│刑法第五十六條連│連續數行為而犯同│已刪除。        │被告幫助該不詳成│
│續犯            │一罪名者，以一罪│                │年人向附表所示劉│
│                │論。但得加重其刑│                │靜子等人為詐欺取│
│                │至二分一。      │                │財犯行，該不詳成│
│                │                │                │年人所為犯行時間│
│                │                │                │緊接，觸犯構成要│
│                │                │                │件相同罪名，顯係│
│                │                │                │基於概括犯意為之│
│                │                │                │，依修正前刑法第│
│                │                │                │五十六條規定，應│
│                │                │                │以一罪論，並加重│
│                │                │                │其刑，於適用新法│
│                │                │                │時，應分論併罰，│
│                │                │                │修正後刑法規定，│
│                │                │                │並非較有利於被告│
│                │                │                │，依刑法第二條第│
│                │                │                │一項前段規定，仍│
│                │                │                │應適用修正前刑法│
│                │                │                │第五十六條規定。│
├────────┼────────┼────────┼────────┤
│刑法第四十一條第│刑法第四十一條第│刑法第四十一條第│被告行為時之易科│
│一項前段易科罰金│一項前段規定：「│一項前段規定：「│罰金折算標準，應│
│部分            │犯最重本刑為五年│犯最重本刑為五年│以銀元一百元至三│
│                │以下有期徒刑以下│以下有期徒刑以下│百元折算為一日，│
│                │之刑之罪，而受六│之刑之罪，而受六│經依現行法規所定│
│                │個月以下有期徒刑│個月以下有期徒刑│貨幣單位折算新台│
│                │或拘役之宣告，因│或拘役之宣告者，│幣條例第二條規定│
│                │身體、教育、職業│得以新台幣一千元│換算為新臺幣後，│
│                │、家庭之關係或其│、二千元或三千元│應以新臺幣三百元│
│                │他正當事由，執行│折算一日，易科罰│至九百元折算為一│
│                │顯有困難者，得以│金。」          │日，修正後則以新│
│                │一元以上三元以下│                │臺幣一千元、二千│
│                │折算一日，易科罰│                │元、三千元折算一│
│                │金。」罰金罰鍰提│                │日，修正後刑法第│
│                │高標準條例第二條│                │四十一條第一項前│
│                │（已刪除）規定：│                │段規定，並非較有│
│                │「依刑法第四十一│                │利於被告，依刑法│
│                │條易科罰金或第四│                │第二條第一項前段│
│                │十二條第二項易服│                │規定，適用行為時│
│                │勞役者，均就其原│                │法律即修正前刑法│
│                │定數額提高為一百│                │第四十一條第一項│
│                │倍折算一日；法律│                │前段及罰金罰鍰提│
│                │所定罰金數額未依│                │高標準條例第二條│
│                │本條例提高倍數，│                │規定，定其易科罰│
│                │或其處罰法條無罰│                │金之折算標準。  │
│                │金刑之規定者，亦│                │                │
│                │同。」          │                │                │
├────────┴────────┴────────┴────────┤
│結論：本件經綜合比較結果，以適用修正前刑法較有利於被告，應整體適用修正│
│前刑法規定。                                                          │
└───────────────────────────────────┘
論罪之法條全文：
刑法第三百三十九條
意圖為自己或第三人不法之所有，以詐術使人將本人或第三人之
物交付者，處五年以下有期徒刑、拘役或科或併科一千元以下罰
金。
以前項方法得財產上不法之利益或使第三人得之者，亦同。
前二項之未遂犯罰之。
